臺灣高雄地方法院刑事判決　　　　　　　95年度易字第1959號
公　訴　人　臺灣高雄地方法院檢察署檢察官
被　　　告　乙○○
　　　　　　　　　　（另案於臺灣高雄第二監獄執行中）
被　　　告　甲○○
上列被告等因竊盜案件，經檢察官提起公訴（95年度偵字第2330
4 號），本院判決如下：
    主  文
乙○○共同竊盜，累犯，處有期徒刑拾月。
甲○○共同竊盜，累犯，處有期徒刑捌月。
    事  實
一、乙○○前因重利案件，經台灣雲林地方法院以87年度訴字第
    43 8號判決判處有期徒刑10月、緩刑4 年確定，惟前開緩刑
    嗣經裁定撤銷，且另因違反毒品危害防制條例、竊盜等案件
    ，由本院分別以89年度鳳簡字第705 號判決判處有期徒刑4
    月、及89年度易字第226 號判決判處有期徒刑3 月確定，復
    經裁定應執行有期徒刑6 月、並接續執行前開徒刑，於民國
    91年3 月5 日縮短刑期假釋出監（縮刑期滿日期為91年6 月
    15日），因假釋期滿未經撤銷而視為執行完畢。甲○○前因
    違反毒品危害防制條例案件，經本院93年度訴字第2642號判
    決判處有期徒刑10月確定；另因竊盜案件，由本院94年度簡
    字第3425號判決判處有期徒刑4 月確定、並接續前開徒刑而
    為執行，於95年7 月19日縮刑期滿執行完畢。
二、詎乙○○、甲○○2 人猶不知悛悔，竟共同基於意圖為自己
    不法所有之犯意聯絡，謀議竊取他人所有之自用小客車，於
    95年8 月31日18時許，由乙○○騎乘車牌號碼QFT-066 號輕
    型機車搭載甲○○，沿高雄縣鳳山市○○○路行駛、欲尋找
    路旁尚未熄火之自用小客車而伺機行竊。俟渠等行經五甲二
    路617 號前之際，因見丙○○所有、車牌號碼YM-6188 號自
    用小客車（以下稱前開自用小客車）停置於路旁，且該車是
    時尚未熄火而處於隨時得以行駛之狀態，遂推由甲○○先行
    下車而徒步接近前開自用小客車，乙○○則騎乘前開機車停
    置於附近為其把風，其後甲○○立即以徒手方式打開車門進
    入前開自用小客車、並將該車迅速駛離現場而行竊得手，乙○○見狀後亦隨即騎乘前開機車尾隨在後而離開現場。然因
    是時前往上址巡邏之員警陳茂興、陳建雄察覺有異，遂由陳
    建雄自後追捕乙○○，隨即在高雄縣鳳山市○○路、天興街
    口逮獲乙○○，並扣得與本案無關之前述QFT-066 號輕型機
    車及安全帽2 頂。另陳茂興雖沿途追趕甲○○所駕駛之前開
    自用小客車直至鳳山市○○街重劃區內，然因甲○○為圖避
    免遭警查獲而棄車逃逸，以致未能加以逮捕。嗣由員警詢問
    乙○○後方始查悉甲○○其人，遂於翌日通知甲○○前往高
    雄縣政府警察局鳳山分局五甲派出所製作筆錄，因而查悉上
    情。
三、案經高雄縣政府警察局鳳山分局報請台灣高雄地方法院檢察
    署檢察官偵查起訴。
    理  由
壹、關於本件證據能力之意見：
  一、共同被告甲○○於警詢之陳述對被告乙○○而言不具證據
      能力：
      查共同被告甲○○前於警詢中雖陳述本件係伊自行起意行
      竊、被告乙○○並不知情云云，惟於審判中則改稱被告乙○○事前確有共同謀議、而推由伊下手行竊等語。故共同
      被告甲○○針對被告乙○○是否確有參與行竊一節，前後
      所述即有不符。惟共同被告甲○○前於警詢之陳述均未經
      檢察官或被告乙○○於本院審理中證明有何較可信之特別
      狀況。依刑事訴訟法第159 條之2 規定，被告甲○○此部
      分陳述依法應不具證據能力。
  二、共同被告甲○○於偵查中之陳述對被告乙○○而言不具證
      據能力：
      按證人、鑑定人依法應具結而未具結者，其證言或鑑定意
      見，不得作為證據，刑事訴訟法第158 條之3 定有明文。
      從而被告以外之人於偵查中向檢察官所為之陳述，仍應依
      法具結，始有證據能力（最高法院94年度台上字第913 號
      判決意旨參照）。查被告甲○○前於偵查中雖經台灣高雄
      地方法院檢察署檢察官加以訊問，並命其就被告乙○○前
      揭犯罪事實予以陳述，然因該共同被告是時並未由檢察官
      依法命其具結後再為證述，參以前揭說明，被告甲○○於
      偵查中之陳述要因未能依法具結而不具證據能力。
  三、證人丙○○於警詢之陳述，及證人陳建雄、陳茂興於偵查
      中之證述均有證據能力：
      按被告以外之人於審判外之陳述，雖不符前4 條之規定，
      而經當事人於審判程序同意作為證據，法院審酌該言詞陳
      述或書面陳述作成時之情況，認為適當者，亦得為證據；
      又當事人、代理人或辯護人於法院調查證據時，知有第15
      9 條第1 項不得為證據之情形，而未於言詞辯論終結前聲
      明異議者，視為有前項之同意，刑事訴訟法第159 條之5
      定有明文。查證人丙○○前於案發後隨即前往警局製作筆
      錄，於該次詢問過程中，員警亦未有何強暴、脅迫或以其
      他不正方法等情事；另證人陳建雄、陳茂興則於偵查中經
      檢察官傳訊到庭具結作證，是以渠等前揭陳述依法雖屬傳
      聞證據，原不具證據能力，然檢察官暨被告等均明知該等
      陳述有刑事訴訟法第159 條第1 項不得為證據之情況，而
      未於審判程序調查該項證據之際、或於言詞辯論終結前就
      其證據能力聲明異議（參見本院96年6 月6 日審判筆錄第
      4 、5 頁），本院復審酌該等言詞陳述作成時之外部情況
      並無不當，自具有特別可信性。又衡諸本件若欲判斷被告
      等人是否成立犯罪，實有引用前開證人警詢中供述之必要
      性。揆諸前揭說明，本院自得逕以卷附證人丙○○、陳建
      雄及陳茂興等人前開陳述採為認定事實之依據。
貳、實體部分：
  一、訊之被告乙○○、甲○○2 人固均坦承於上揭時間偕同騎
      乘機車前往案發地點之事實，然被告乙○○則矢口否認有
      何共同竊盜犯行，辯稱：伊與甲○○原本要去吃東西、但
      甲○○在途中突然要伊停車、並要伊先走，其後則自行走
      向前開自用小客車內而將之駛離，伊事前並不知道甲○○
      想要行竊云云。至被告甲○○雖另坦認其確有進入前開自
      用小客車內並將該車駛離現場之情事，惟迭以：伊當時只
      想要竊取車內財物，但因一時緊張怕被人發現，遂將前開
      自用小客車駛離現場，想要將該車開到附近後再搜尋車內
      財物云云置辯。經查：
    (一)被告乙○○前於95年8 月31日18時許，騎乘機車搭載被告
      甲○○，行經高雄縣鳳山市○○○路317 號前之際，被告
      乙○○乃將機車暫停於附近，被告甲○○則單獨下車徒步
      走近停放於該址、是時尚未熄火且處於隨時得以行駛狀態
      之前開自用小客車，逕以徒手方式開啟車門而進入該車，
      繼而將該車駛離現場，嗣由員警陳建雄在高雄縣鳳山市○○路、天興街口逮獲被告乙○○，至於員警陳茂興則沿途
      追趕被告甲○○所駕駛之前開自用小客車，直至鳳山市○○街重劃區內始發現被告甲○○而棄車逃逸等情，各經證
      人丙○○、陳義雄及陳茂興分別於警詢及偵查中證述綦詳
      ，並有案發現場照片5 幀（警卷第37至39頁）及贓物認領
      保管單1 紙在卷可稽，復據被告乙○○、甲○○均坦認上
      情不諱，足徵被告2 人此部分自白核與事實相符，堪予採
      信。
    (二)本件被告乙○○雖迭辯以：伊對於前述被告甲○○行竊一
      事全不知情云云。然綜觀被告乙○○先後於警詢、偵查及
      本院審理中所述內容，其初於警詢供稱本案係被告甲○○
      提議行竊車內財物、並要伊在一旁把風等語，嗣於偵查及
      本院審理中方始改以前詞置辯，是被告乙○○前、後所述
      矛盾不一，實難徒以其在審判程序中所為辯詞，即率爾採
      為認定其犯罪成立與否之依據。況倘如被告乙○○所辯，
      被告甲○○果係單獨起意行竊、且要求被告乙○○先行離
      去，則何以被告乙○○竟未立即騎車離開案發現場，反猶
      在場全程目睹被告甲○○開啟車門走入前開自用小客車並
      將該車駛離之行竊經過，甚而於被告甲○○將該車駛離後
      仍騎乘機車在後尾隨，以致遭警查獲？由是可知被告乙○○前開所辯實有相互扞挌之處。再本件茲據證人陳義雄、
      陳茂興於偵查中均證稱：案發前發現被告乙○○（該證人
      誤認騎車之人係被告甲○○）騎車載被告甲○○看那台賓
      士（即前開自用小客車），後來馬上迴轉，再由被告甲○○將該車開走等語甚詳，且與共同被告甲○○以證人身分
      具結證述本案乃係被告乙○○發現前開自用小客車並提議
      行竊，而推由伊下手之情大抵相符。另佐以當事人於案發
      時之供述因較少權衡利害得失或受他人干預，依經驗法則
      ，當較事後翻異之詞更為可信。準此以觀，本院爰認應以
      被告乙○○先前在警詢中所為自白較屬可信，故其事後空
      言否認共同行竊云云，顯係臨訟卸責之詞，委無足採。至
      被告甲○○前於警詢中雖陳稱被告乙○○事前並不知情云
      云，然此部分業據其在本院審理中證述表示製作該次筆錄
      前被告乙○○曾透過電話向其表示願意代為支付罰金、希
      望其可以將事情全部擔下來，是其當時所述內容並非真實
      等語甚詳，亦核與前述事實有悖，自不得採為有利於被告
      乙○○之認定。
    (三)次者，被告甲○○固坦承事前確有行竊之意，惟辯稱：伊
      目的僅在竊取前開自用小客車內財物、並非竊取該車云云
      。然參以證人陳義雄、陳茂雄於偵查中乃證述：渠等先前
      於95年8 月29日巡邏時就發現被告2 人騎乘機車沿途窺視
      路邊停放之汽車，特別是臨時停車還打閃光燈的車，案發
      當日亦係由被告乙○○騎車載被告甲○○察看前開自用小
      客車等情綦詳，顯見被告2 人主觀上自始即有搜尋路旁尚
      未熄火車輛之犯罪計畫甚明。且觀諸我國社會雖偶見汽車
      駕駛人將車輛停置於路旁、尚未熄火即逕自下車之情事，
      然此多僅為暫停性質，若非是時尚有他人仍乘坐於該車之
      上或駕駛人仍身處車輛四周可及之處，亦僅係短時間離去
      、隨時均有返回之可能。且依證人丙○○前於警詢中亦證
      稱：案發當時其係下車購物，並將前開自用小客車停放於
      五甲二路611 號前、車輛並未熄火等語，堪認該證人僅係
      短暫離開該車，從而被告甲○○事前既無從確知前開自用
      小客車內是否果有財物可資竊取，客觀上亦乏充裕時間足
      供確認車內究竟有無財物進而詳予搜尋，衡情其當無可能
      僅為搜尋車內財物、即願甘冒隨時遭人查獲之風險而擅自
      進入前開自用小客車內。再佐以被告甲○○已自承伊上車
      後旋將該車駛離現場之情屬實，適可推知其意乃在利用前
      開自用小客車尚未熄火、處於隨時可得發動之狀態，俾能
      輕易將之駛離現場而遂行竊取該車之舉，是被告甲○○前
      揭所辯云云，亦非有據。
    (四)按竊盜罪既遂與未遂之區別，應以所竊之物是否移入自己
      權力支配之下為標準。若已將他人財物移歸自己所持，即
      應成立竊盜既遂罪，最高法院17年上字第509 號著有判例
      。又刑法上共同正犯之成立要件，係行為人在主觀上有共
      同實施犯罪行為之意思，在客觀上有共同實施犯罪行為之
      事實，即必須有共同犯罪之意思聯絡及行為分擔，而其犯
      意聯絡固不限必須發生於行為前，倘於事中參與犯罪者，
      僅須知悉原先行者之犯意，並利用其已為之行為加功於犯
      罪，亦得以共同正犯論之；再者，把風行為之目的在排除
      犯罪障礙，助成犯罪之實現，縱行為人所參與者僅係行為
      分攤，並非構成要件之行為，然既在合同意思範圍內、分
      擔犯罪行為之一部，仍應就全部行為，負有共同正犯之責
      。承前所述，被告甲○○既將前開自用小客車駛離原停放
      地點、移入自己現實上可得支配、管領之範圍內，自屬竊
      盜既遂之情甚明，縱其事後因發現員警陳茂興騎乘機車在
      後尾隨、為期避免遭警查獲而逕將該車棄置於他處，仍無
      礙於前揭竊盜既遂犯行之認定。此外，被告乙○○既以自
      己犯罪之意思，於被告甲○○行竊之時為其在旁把風掩護
      ，以利犯罪結果之遂行，縱其未有實行竊取前開自用小客
      車之舉，仍應與被告甲○○論以共同正犯，方屬適法。
    (五)職是，本件事證明確，被告乙○○、甲○○2 人前揭共同
      竊盜犯行洵堪認定，均應依法論科。
  二、核被告乙○○、甲○○所為，均係犯刑法第320 條第1 項
      之普通竊盜既遂罪。被告2 人彼此間就上開犯行具有犯意
      聯絡，應論以共謀共同正犯。再者，被告乙○○前因重利
      案件，經法院判處有期徒刑10月、緩刑4 年確定，惟前開
      緩刑嗣經撤銷，且另因違反毒品危害防制條例、竊盜等案
      件，由法院分別判處有期徒刑4 月、3 月確定，復經裁定
      應執行有期徒刑6 月、並接續執行前開徒刑，於91年3 月
      5 日縮短刑期假釋出監（縮刑期滿日期為91年6 月15日）
      ，因假釋期滿未經撤銷而視為執行完畢；另被告甲○○前
      因違反毒品危害防制條例、竊盜等案件，經法院先後判處
      有期徒刑10月、4 月確定，於95年7 月19日縮刑期滿執行
      完畢等節，有臺灣高等法院被告前案紀錄表2 件附卷足憑
      ，是渠等前受有期徒刑之執行完畢後，5 年內故意再犯有
      期徒刑以上之本罪，均應論以累犯並加重其刑。爰審酌被
      告2 人不思以己力正當謀生，反圖不勞而獲，再分別參以
      渠等犯罪之動機、目的、手段及參與程度，並兼衡所竊財
      物價值非微，與被告甲○○事後尚知坦承部分犯行，然被
      告乙○○則矢言否認犯行、難見悔意等一切情狀，各量處
      如主文所示之刑，以資懲儆。至扣案之QFT-066 號輕型機
      車及安全帽2 頂等物品，既乏積極事證可資證明確係被告
      2 人所有之物，且與渠等前述竊盜犯行不生直接關連，爰
      不予宣告沒收，併此敘明。
據上論斷，應依刑事訴訟法第299 條第1 項前段、刑法第320 條
第1 項、第28條、第47條第1 項，刑法施行法第1 條之1 ，判決
如主文。
中　　華　　民　　國　　96　　年　　6 　　月　　20　　日
                  刑事第四庭  　審判長法官 郭玫利
                                      法官 林意芳
                                      法官 陳明呈
以上正本證明與原本無異。
如不服本判決，應於收受送達後10日內向本院提出上訴書狀。
中　　華　　民　　國　　96　　年　　6 　　月　　20　　日
 　　　　　　　　　　　　　　       書記官 林明忠
附錄本判決論罪科刑之法條：
中華民國刑法第三百二十條 (普通竊盜罪、竊佔罪)
意圖為自己或第三人不法之所有，而竊取他人之動產者，為竊盜
罪，處五年以下有期徒刑、拘役或五百元以下罰金。
意圖為自己或第三人不法之利益，而竊佔他人之不動產者，依前
項之規定處斷。
前二項之未遂犯罰之。
